【裁判字號】    97,上易,1351
【裁判日期】    971030
【裁判案由】    贓物等
【裁判全文】
臺灣高等法院臺中分院刑事判決        97年度上易字第1351號
上  訴  人
即  被  告  乙○○
選任辯護人  郭隆偉律師
上列上訴人因竊盜案件，不服臺灣彰化地方法院96年度易字第15
08號中華民國96年12月6日第一審判決（起訴案號：臺灣彰化地
方法院檢察署96年度偵字第1538、6648、8180號《原判決誤載為
96年度偵字第6648號》），提起上訴，本院判決如下：
    主  文
上訴駁回。
    犯 罪 事 實
一、緣不知情之丁○○駕駛之車牌號碼0278－NF號自小客車（登
    記所有人為許圍，車身號碼為J50C3283號，引擎號碼為4G18
    J091935號，以下簡稱事故車）於民國95年11月24日凌晨4時
    許，在國道1號高速公路發生車禍事故，經某不詳汽車修理
    廠估計需新臺幣（下同）20餘萬元始能修復，丁○○乃委由
    連駿憲再輾轉委託吳睿宏尋覓費用較低廉之修理廠，吳睿宏
    遂將該事故車拖運至址設彰化縣鹿港鎮○○路○段568號，由
    施銘凱擔任負責人之「鹿喬汽車修理廠」，然因該事故車撞
    損嚴重、修復不易，施銘凱、吳睿宏、連駿憲為圖減少修繕
    汽車之零組件成本，遂商議以俗稱「借屍還魂」之方式維修
    ，因而亟需同型車輛，推由施銘凱覓得與渠等共同有為自己
    意圖不法所有竊盜犯意聯絡之乙○○，於95年12月下旬某日
    ，在彰化縣溪湖鎮某不詳地點之餐廳內，共謀由乙○○自行
    竊得年份、車款及顏色均相同之他車，以前揭方法修繕後，
    再向丁○○收取13萬元之修繕費用（由連駿憲、吳睿宏向丁○○如數收取，惟連駿憲、吳睿宏先自其中各朋分1萬元後
    ，實際交付11萬元予施銘凱，施銘凱扣除自身獲利4萬元之
    報酬後，再於96年1月間，在前述「鹿喬汽車修理廠」附近
    之便利商店，分2次將共計7萬元現金交付予乙○○）。謀議
    既定，乙○○即於96年1月6日凌晨3時許，在臺中市○○路○
    段152號附近路旁，以自備之鉛線破壞甲○○使用之車牌號
    碼6268－PT號自小客車（登記所有人為許美珠，車身號碼為
    J50C8655號，引擎號碼為4G18J096837號，以下簡稱贓車）
    之防盜線路後，再以前述鉛線開啟車門後，持路旁所拾獲之
    石塊，將前開車輛鑰匙孔下方之塑膠面板撬開後，再持上揭
    石塊破壞鑰匙孔後，徒手扭轉匯集該處線路之開關，以此方
    式啟動引擎，藉以竊得該贓車後，將該贓車駛至台中縣大里
    市○○路247號後方廢棄之工廠內，另於96年1月6日9時許（
    原判決誤載為95年12月底某日），將前開事故車拖吊至前開
    廢棄工廠後，持電鋸將兩車烙印有車身號碼，位在引擎蓋下
    方之鐵板鋸下後，將事故車前開烙印有車身號碼之鐵板焊接
    在贓車上（未變造或偽造車身號碼及引擎號碼），再將兩車
    之引擎、變速箱、電源開關及車牌拆卸後，持扳手、千斤頂
    、乙炔切割頭等工具相互調換安裝，末再將贓車之引擎及變
    速箱等零件丟棄在台63線公路5.5公里處之水溝中。乙○○
    以上開方式修繕完成後，於96年1月間某日電話通知施銘凱
    ，施銘凱再據以通知吳睿宏、連駿憲連繫丁○○，前往彰化
    縣鹿港鎮○○路某統一超商店前取回修繕後之車輛（施銘凱
    、吳睿宏、連駿憲犯共同竊盜罪部分，業經原審法院分別判
    處罪刑，未據其等上訴，業已判決確定）。
二、乙○○復另基於意圖為自己不法所有之竊盜犯意，於96年6
    月26日凌晨4時許，在臺中縣太平市○○路141號附近，見戊○○（起訴書誤載為「鞏信輝」）使用車牌號碼7907－JV號
    休旅車（福特六和廠牌，登記所有人為大登機械行《負責人
    為戊○○》）停放路旁，認有機可趁，即以自備之鉛線，破
    壞上開休旅車之防盜線路並開啟車門後，再持路旁所拾獲之
    石塊，將前述車輛鑰匙孔下方之塑膠面板撬開，復持石塊破
    壞鑰匙孔後，徒手扭轉匯集該處線路之開關，以此方式啟動
    引擎，藉以竊得該車後，駛至位在彰化縣和美鎮○○里○○
    路8號住處旁之鐵皮屋藏放。
三、嗣經內政部警政署刑事警察局偵查第六隊第四組及南投縣警
    察局刑警大隊員警實施通訊監察及蒐證後，於96年7月5日下
    午3時許，由臺灣彰化地方法院檢察署檢察官指揮上開單位
    員警分持臺灣彰化地方法院核發之搜索票，及該署檢察官拘
    票，分別在前開處所當場查獲，始查獲上情。
四、案經南投縣政府警察局移送臺灣南投地方法院檢察署呈請臺
    灣高等法院臺中分院檢察署檢察長令轉臺灣彰化地方法院檢
    察署暨丁○○、甲○○訴由彰化縣警察局田中分局報請臺灣
    彰化地方法院檢察署檢察官偵查起訴。
    理  由
壹、程序方面：
一、按被告以外之人於偵查中向檢察官所為陳述，除顯有不可信
    之情況者外，得為證據，刑事訴訟法第159條之1第2項定有
    明文。偵查中對被告以外之人（包括證人、鑑定人、告訴人
    、被害人及共同被告等）所為之偵查筆錄，或被告以外之人
    向檢察官所提之書面陳述，性質上均屬傳聞證據。惟現階段
    刑事訴訟法規定檢察官代表國家偵查犯罪、實施公訴，依法
    其有訊問被告、證人及鑑定人之權，證人、鑑定人且須具結
    ，而實務運作時，檢察官偵查中向被告以外之人所取得之陳
    述，原則上均能遵守法律規定，不致違法取供，其可信度極
    高，職是，被告以外之人前於偵查中已具結而為證述，除反
    對該項供述得具有證據能力之一方，已釋明「顯有不可信之
    情況」之理由外，不宜以該證人未能於審判中接受他造之反
    對詰問為由，即遽指該證人於偵查中之陳述不具證據能力。
    且所謂不可信性情況，法院應審酌被告以外之人於陳述時之
    外在環境及情況，例如：陳述時之心理狀況、有無受到外力
    干擾等，以為判斷之依據。本件證人丁○○、甲○○等人於
    檢察官偵查中，以證人之身分陳述，經告以具結義務及偽證
    處罰後，於命證人朗讀結文後具結，其等係於負擔偽證罪之
    處罰心理下證述，並以具結擔保其供述之真實性，又無受其
    他不當外力干擾之情形，其等未曾提及檢察官在偵查時有不
    法取供之情形，依上說明，其等於偵查中之證言自均具有證
    據能力。
二、次按被告以外之人（包括證人、鑑定人、告訴人、被害人及
    共同被告等）於審判外之陳述雖不符刑事訴訟法第159條之1
    至之4等4條之規定，而經當事人於審判程序同意作為證據，
    法院審酌該言詞陳述或書面陳述作成時之情況，認為適當者
    ，亦得為證據；當事人、代理人或辯護人於法院調查證據時
    ，知有刑事訴訟法第159條第1項不得為證據之情形，而未於
    言詞辯論終結前聲明異議者，視為有前項之同意，同法第
    159條之5定有明文。立法意旨在於傳聞證據未經當事人之反
    對詰問予以核實，原則上先予排除。惟若當事人已放棄反對
    詰問權，於審判程序中表明同意該等傳聞證據可作為證據；
    或於言詞辯論終結前未聲明異議，基於尊重當事人對傳聞證
    據之處分權，及證據資料愈豐富，愈有助於真實發見之理念
    ，且強化言詞辯論主義，使訴訟程序得以順暢進行，上開傳
    聞證據亦均具有證據能力。本件證人連駿憲、吳睿宏、施銘
    凱、丁○○、甲○○、戊○○等人固曾於警詢中為陳述，其
    性質雖屬傳聞證據，惟查無符合同法第159條之1至之4等前4
    條之情形，其等所為之上開警詢筆錄內容，業經本院審理時
    予以提示並告以要旨，且經檢察官、被告及辯護人表示意見
    ，當事人已知上述筆錄乃傳聞證據，且未於言詞辯論終結前
    對該等筆錄內容聲明異議，依上開規定，是其等於警詢中之
    證言已擬制同意其有證據能力，本院審酌上開筆錄作成時，
    較無人情施壓或干擾，亦無不當取供之情形，認為以之作為
    本案之證據亦屬適當，是其等於警詢中之證言自具有證據能
    力。
貳、實體方面：
一、上揭犯罪事實，業據上訴人即被告乙○○（下稱被告乙○○
    ）坦承不諱，核與證人即同案被告吳睿宏於警詢（見警卷第
    102、103頁、96年度偵字第6648號卷第30、31頁）、證人即
    同案被告施銘凱於警詢（見警卷第93至95頁、96年度偵字第
    6648號卷第40至42頁）中證述之內容相符，又核與證人丁○○於警詢、偵訊（見警卷第97、98頁、96年度偵字第6648號
    卷第11、12頁、第15至17頁、第103頁）、證人即被害人甲○○於警詢、偵訊（見96年度偵字第6648號卷第8、9頁、第
    103頁）、證人即被害人戊○○於警詢（見警卷第370頁）中
    證述車輛失竊之情節相符，並有車籍資料查詢單、車牌號碼
    0278－NF號自小客車車輛毀損照片8張、現場照片17張在卷
    可稽，且有車牌號碼7907－JV號自小客車扣案可資佐證，足
    認被告乙○○之自白與事實相符，堪予採信。又共同被告連
    駿憲、吳睿宏、施銘凱於原審審理時均供承因貪圖節省修繕
    成本以牟利，被告乙○○自承係為賺取修繕費用，始共同為
    本案竊盜犯行等語，足認被告乙○○與共同被告連駿憲、吳
    睿宏、施銘凱主觀上均確有為自己不法所有之意圖甚明。綜
    上，本案事證明確，被告乙○○竊盜犯行洵堪認定。
二、核被告乙○○所為，係犯刑法第320條第1項之普通竊盜罪。
    按刑法第321條第1項第3款攜帶兇器竊盜罪，所稱之兇器，
    乃依一般社會觀念足以對人之生命、身體、安全構成威脅，
    而具有危險性之「器械」而言（關於「器械」一語，參見社
    會秩序維護法第63條第1項第1款「無正當理由攜帶具有殺傷
    力之『器械』」；及最高法院79年臺上字第5253號判例「螺
    絲起子為足以殺傷人生命、身體之『器械』」用語）。而磚
    塊、石頭乃自然界之物質，尚難謂為通常之「器械」，從而
    持磚塊、石頭砸毀他人車窗竊盜部分，尚難論以攜帶兇器竊
    盜罪（最高法院92年度臺非字第38號、95年度臺非字第100
    號判決要旨參照），準此，原起訴意旨認被告乙○○持客觀
    上足供兇器使用之石塊竊盜上開自小客車，係犯刑法第321
    條第1項第3款之攜帶兇器竊盜罪，容有未洽，惟起訴之基本
    社會事實相同，爰依法變更起訴法條，附此敘明。次按共同
    正犯之意思聯絡，原不以數人間直接發生者為限，即有間接
    之聯絡者，亦包括在內。如甲分別邀約乙、丙犯罪，雖乙、
    丙間彼此並無直接之聯絡，亦無礙於其為共同正犯之成立（
    最高法院77年臺上字第2135號判例要旨參照）。而共同正犯
    之意思聯絡並不限於事前有所謀議，即僅於行為當時有共同
    犯意之聯絡者，亦屬之，且其表示之方法，並不以明示通謀
    為必要，及相互間有默示之合致，亦無不可（最高法院73年
    度臺上字第23 64號判例意旨參照）。再按刑法上正犯與從
    犯之區別，係以犯人之犯意及客觀之犯行為標準，凡以自己
    犯罪之意思而參與犯罪，無論其所參與者是否犯罪構成要件
    之行為，皆為正犯，其以幫助他人犯罪之意思而參與犯罪，
    其所參與者苟係犯罪構成要件之行為亦為正犯，必以幫助他
    人犯罪之意思而參與犯罪，其所參與者又為犯罪構成要件以
    外之行為始為從犯。再按，共同實施犯罪行為之人，在合同
    意思範圍以內，各自分擔犯罪行為之一部，相互利用他人之
    行為，以達其犯罪之目的者，即應對於全部所發生之結果，
    共同負責，又共同正犯之意思聯絡，不限於事前有所協議，
    其於行為當時，基於相互之認識，以共同犯罪之意思參與者
    ，亦無礙於共同正犯之成立（最高法院92年度臺上字第3219
    號判決足資參照）。查被告乙○○與同案被告連駿憲、吳睿
    宏間就上開犯罪事實欄一、部分竊盜之犯行雖無直接聯絡，
    然同案被告施銘凱分別與彼等間均有竊盜之犯意聯絡；又共
    同被告連駿憲、吳睿宏、施銘凱事前即議定竊取車輛後再以
    俗稱「借屍還魂」之方式修繕事故車，而推由被告乙○○實
    施竊車，共同被告連駿憲、吳睿宏、施銘凱縱未親自參與下
    手行竊車輛，然渠等與下手竊車並拆解改裝竊得車輛之被告
    乙○○間，就行竊及事後處分贓物之分工模式當有所認識，
    自應對於全部所發生之結果負全部責任，均為共同正犯。復
    按刑法分則或刑法特別法中規定之結夥2人或3人以上之犯罪
    ，應以在場共同實施或在場參與分擔實施犯罪之人為限，不
    包括同謀共同正犯在內。司法院大法官會議釋字第109號解
    釋「以自己共同犯罪之意思，事先同謀，而由其中一部分之
    人實施犯罪之行為者，均為共同正犯」之意旨，雖明示將「
    同謀共同正犯」與「實施共同正犯」併包括於刑法總則第28
    條之「正犯」之中，但此與規定於刑法分則或刑法特別法中
    之結夥犯罪，其態樣並非一致（最高法院76年臺上字第7210
    號判例要旨參照）。查本件被告乙○○與共同被告連駿憲、
    吳睿宏、施銘凱共同犯上開犯罪事實欄一、所示之竊盜部分
    ，係由被告乙○○下手實施，共同被告連駿憲、吳睿宏、施
    銘凱並未實際在場，渠等既非在場實施或分擔行為之一部者
    ，自不得算入「結夥」人數之內，併此敘明。再被告乙○○
    所犯上開如犯罪事實欄一、二所示之2次竊盜犯行，時間、
    地點已有所間隔，顯係基於各別犯意為之，應予分論併罰。
三、原審認被告乙○○犯行罪證明確，適用刑事訴訟法第299條
    第1項前段、第300條、刑法第28條、第320條第1項、第51條
    第5款之規定，並審酌被告乙○○貪圖賺取修繕費用，任意
    竊取被害人自小客車，所竊得財物之價值非低，造成被害人
    頓失交通工具，惡行非輕，被告乙○○犯罪之動機、目的僅
    為圖一己之私利，對社會治安所生危害之程度及被害人生計
    影響頗鉅，兼衡被告乙○○參與犯罪之程度、犯罪之動機、
    目的、手段，及其生活狀況、智識程度等一切情狀，分別量
    處有期徒刑1年、有期徒刑10月。又被告乙○○所犯如犯罪
    事實欄一所示之犯行，犯罪時間係在96年4月24日前，合於
    中華民國96年罪犯減刑條例之規定，依該條例第2條第1項第
    3款之規定，減其刑期2分之1，及就被告乙○○所犯應減刑
    與不應減刑之罪定其應執行刑，以資懲儆。又查被告乙○○
    持供2次行竊所用之鉛線及石塊，既未扣案，且非違禁物，
    為免日後執行困難，爰均不予宣告沒收。至扣案之手提砂輪
    機1支、手提電鋸1支、乙炔切割頭1支、活動扳手1支、汽動
    扳手2支、千斤頂2支、油壓剪2支（即起訴書附表3編號13至
    19所示之物），雖係被告乙○○所有，然為供其行竊後用以
    拆解、改裝贓車之工具，業據被告乙○○於原審審理時供述
    明確，非供本件竊盜所用；又扣案之車牌號碼7907－JV號福
    特六和廠牌休旅車（即起訴書附表3編號1）係被告乙○○竊
    得之贓物，本係犯罪所得而應發還被害人（最高法院94年度
    臺非字第6號判決要旨參照）；汽車車頂1片、現代牌休旅車
    保險桿1支、空調面板1面、汽車CD盒1個、起動馬達1台、音
    響介面1個、國際牌汽車音響1組、排檔桿1組、福特牌汽車
    音響1組、方向盤1個（即起訴書附表3編號2至11），被告乙○○供稱係分別自汽車零件行購得，且缺乏證據證明與本案
    竊盜犯行有何關聯；而監視器鏡頭1個（即起訴書附表3編號
    12），為被告乙○○之父所有，爰均不予宣告沒收。經核原
    審判決認事用法核無違誤，量刑亦屬妥適。按量刑之輕重係
    屬事實審法院得依職權自由裁量之事項，茍已斟酌刑法第57
    條各款所列情狀而未逾法定刑度，即不得遽指為違法。且在
    同一犯罪事實與情節，如別無其他加重或減輕之原因，下級
    審法院量定之刑，亦無過重或失輕之不當情形，則上級審法
    院對下級審法院之職權行使，原則上應予尊重（最高法院85
    年度台上字第2446號判決參照）。被告坦承犯行，惟認原審
    量刑過重為由提起上訴。然查，本件原審判決於判決理由中
    已敘明審酌被告乙○○犯後態度及其犯罪等一切情狀，始就
    犯罪事實欄一、部分竊盜犯行量處有期徒刑1年，減為有期
    徒刑6月，就犯罪事實欄二、部分竊盜犯行量處有期徒刑10
    月，本院認為原審判決就其量刑之理由，顯已斟酌刑法第57
    條各款所列情狀而未逾法定刑度，自不得遽指為違法；參酌
    竊盜罪之法定刑度，則原審判決之量刑尚無過重之情形，本
    院認為亦無不當之處，並無變更原判決所量處刑度之必要。
    被告乙○○上訴認原審量刑過重，難予採取，此外，被告乙○○在本院並未提出其他有利之證據或辯解，本件上訴為無
    理由，應予駁回。
據上論斷，應依刑事訴訟法第368條，判決如主文。
本案經檢察官丙○○到庭執行職務。
中    華    民    國    97    年    10    月    30    日
            刑事第十一庭  審判長法  官    陳  朱  貴
                                法  官    郭  同  奇
                                法  官    胡  文  傑
上列正本證明與原本無異。
不得上訴。
                                書記官    蔡  嘉  萍
中    華    民    國    97    年    10   月     30    日


司法院資訊處製作；財團法人民間司法改革基金會備份。
